【裁判字號】    97,上訴,671
【裁判日期】    970515
【裁判案由】    公共危險
【裁判全文】
臺灣高等法院高雄分院刑事判決         97年度上訴字第671號
上  訴  人
即  被  告  甲○○
指定辯護人  本院公設辯護人  孫妙岑
上列上訴人因公共危險案件，不服臺灣高雄地方法院96年度訴字
第2869號中華民國97年3 月18日第一審判決（起訴案號：臺灣高
雄地方法院檢察署96年度偵字第18136 號），提起上訴，本院判
決如下：
     主  文
上訴駁回。
     事  實
一、甲○○前於民國94年間因違反毒品危害防制條例案件，經原
    審以95年度訴緝字第139 號判決判處有期徒刑8 月確定，於
    96年3 月9 日縮刑期滿執行完畢。緣甲○○於上開徒刑執行
    完畢後，與男友施鐘葦同居在施鐘葦向乙○○所承租位於高
    雄市三民區○○○街289 巷11之3 號4 樓公寓內之1 分租雅
    房（該樓有4 房，施鐘葦承租其中1 房），嗣於96年6 月18
    日二人發生爭執，施鐘葦乃自行前往親戚家借住，迄同年月
    22日仍未返回上開租屋處，甲○○為此情緒不佳而有意自殺
    ，復為報復施鐘葦，竟思以在施鐘葦上開分租雅房放火之方
    式自殺，其明知施鐘葦上開分租雅房所屬公寓，為現供人使
    用之住宅，而上開雅房內擺設之寢具、家具及裝潢等多為易
    燃物品，且明知汽油為極具易燃性之物品，倘若在現供人使
    用之住宅內潑灑汽油，並以打火機點燃放火，極易引發大火
    而該住宅極可能燒燬而付之一炬，竟仍基於放火燒燬現供人
    使用住宅之犯意，先於96年6 月22日晚上8 時1 分許，持寶
    特瓶3 只，至位於高雄市三民區○○○路333 號之「統一公
    司精工加油站」，向加油員林清安稱機車汽油耗盡欲購買汽
    油，林清安僅依該加油站規定同意甲○○以1 只寶特瓶盛裝
    所購得之汽油，甲○○取得上開汽油後，旋返回施鐘葦上開
    承租之雅房，並於同日晚上8 時20分許，在上開雅房內，持
    其所有打火機1 個，點火引燃寶特瓶內之汽油，火勢隨即竄
    起並迅速延燒，適同樓層另一雅房內之住戶陳思學查覺有異
    ，惟不及制止，乃即撥打119 電話通知消防隊前往滅火，高
    雄市政府消防局十全分隊據報前往現場後迅速撲滅火勢，經
    檢視後，僅造成該雅房內之衣櫃、照明設備及牆壁薰黑與床
    舖、窗戶燒燬，惟房屋主要構成部分均未達燒燬而喪失效用
    之程度。嗣警接續處理，經甲○○自承上情，並扣得其所有
    供點燃上開火勢所用之打火機1 個。
二、案經乙○○訴由高雄市政府警察局三民第一分局報請臺灣高
    雄地方法院檢察署檢察官偵查起訴。
    理  由
壹、程序方面：
一、按被告以外之人於偵查中向檢察官所為之陳述，除顯有不可
    信之情況者外，得為證據，同法第159 條之1 第2 項定有明
    文。經查：證人陳思學、乙○○在偵查中所為陳述，已依法
    具結，且無顯不可信之情況，應有證據能力。
二、次按被告以外之人於審判外之陳述，雖不符前4 條（指刑事
    訴訟法第159 條之1 至第159 條之4） 之規定，而經當事人
    於審判程序同意作為證據，法院審酌該言詞陳述或書面陳述
    作成時之情況，認為適當者，亦得為證據；又當事人、代理
    人或辯護人於法院調查證據時，知有刑事訴訟法第159 條第
    1 項不得為證據之情形，而未於言詞辯論終結前聲明異議者
    ，視為有前項之同意，刑事訴訟法第159 條之5 定有明文。
    本案被告甲○○及其辯護人對於檢察官於起訴書所援引、其
    餘偵查卷及警卷所附之被告以外之人於審判外之言詞及書面
    陳述及高雄市政府警察局火災原因調查報告書，業經審判長
    於審理程序逐一提示或告以要旨，被告、辯護人及檢察官已
    知該陳述係審判外之證據，惟於本院審理時均未否認其證據
    能力，本院審酌上開陳述作成時之狀況，認為適當，依刑事
    訴訟法第159 條之5 第2 項之規定，認為係傳聞法則之例外
    ，具證據能力。
三、再按，傳聞法則乃對於被告以外之人於審判外之言詞或書面
    陳述，亦即針對被告以外之人於審判外以言詞或書面所為之
    供述證據所為之規範。卷附統一精工加油站照片6 張（偵查
    卷第55頁以下），乃以科學、機械之方式，對於當時狀況所
    為忠實且正確之記錄，性質上並非供述證據。
貳、實體部分：
一、前揭犯罪事實，業據上訴人即被告甲○○於原審及本院審理
    中坦承不諱，核與證人林清安於原審審理中（參原審卷第14
    1 頁至第143 頁）及證人陳思學於警詢、偵訊中證述情節均
    相符合（見偵查第5 至6 頁、第46頁），且經證人即告訴人
    乙○○於警詢、偵訊中指訴綦詳（見偵查卷第9 至10頁、第
    47頁），復有高雄市政府警察局火災原因調查報告書乙份在
    卷可憑（參原審卷第40頁至第64頁），並有打火機1 個扣案
    可證。至被告於原審準備程序中，就被訴事實，雖辯以當天
    有喝很多酒，清醒時人已在醫院，所以什麼都不知情等語（
    參原審卷第18頁），與其上開坦認犯行之情有違，然經原審
    依職權傳訊證人即前開加油站加油員林清安詢問被告加油當
    時之狀況，證人林清安證稱：當天是伊幫被告加油，被告是
    走路到加油站，拿了三瓶空的寶特瓶，伊跟被告說不能加，
    被告說他家有三台摩托車都沒有油，所以拿寶特瓶來加油，
    伊就去問領班，領班說只能加一瓶油，伊就幫被告加了一瓶
    ，裝完之後被告就離開，被告當時的神情、意識都跟正常人
    一樣，並沒有異狀等語（參原審卷第142 頁、第143 頁），
    可知被告於加油站加油時仍未因飲酒而意識不清，再依加油
    站監視錄影畫面所示，被告抵達該加油站加油之時間為96年
    6 月22日晚上8 時1 分（參偵查卷第56頁、第57頁），參以
    被告自陳從上開加油站至本件放火地點，步行約需5 至10分
    鐘（參原審卷第148 頁），則被告抵達加油站後購買汽油，
    再步行返回本件放火地點之時間應已係當天晚上8 時15 分
    左右，而本件被告放火時間約係當天晚上8 時20分許，於此
    僅約5 分鐘之時間內，縱如被告所言其真有飲酒，當亦不至
    爛醉至不省人事之地步，此情亦可由經原審囑託高雄市立凱
    旋醫院鑑定被告行為時之精神狀態，該院鑑定結果認：「被
    告犯案當時並沒有明顯酒精引起的精神症狀，或達到酒精中
    毒的程度，當時的酒精對其行為影響未達『不能辨識其行為
    違法或欠缺辨識其行為之能力』，亦未達『辨識行為違法或
    辨識其行為之能力顯著減低』的程度」（參原審卷第121 頁
    ）而明，原審因認被告上開於準備程序中所辯尚非可採。綜
    上足認被告於原審及本院審理時之自白核與事實相符，自可
    採為認定事實之依據，本件事證明確，被告犯行堪以認定，
    應依法論科。
二、按刑法第173 條第1 項放火燒燬現有人使用之住宅罪，其直
    接被害法益，為一般社會之公共安全，雖同時侵害私人之財
    產法益，但仍以保護社會公安法益為重，況放火行為原含有
    毀損性質，而放火燒燬現供人使用之住宅罪，自係指供人居
    住房屋之整體而言，應包括牆垣及該住宅內、外所有設備、
    傢俱、日常生活上之一切用品。故一個放火行為，若同時燒
    燬住宅與該住宅內所有其他物品，無論該其他物品為他人或
    自己所有，與同時燒燬數犯罪客體者之情形不同，均不另成
    立刑法第175 條第1 項或第2 項放火燒燬住宅以外他人或自
    己所有物罪（最高法院79年臺上字第1471號判例參照）。本
    件被告之行為雖同時燒燬告訴人乙○○所有之床舖等物，亦
    僅成立一罪。次按，刑法第173 條第1 項之放火行為，係指
    已實施點燃引火之媒介物，足以導致目的物之燃燒而言，如
    已實施放火行為，而未使房屋達到喪失效用之程度者，即屬
    放火未遂。本件被告以一放火行為著手燒燬所承租之住宅，
    惟因經發現後及時報警滅火，尚未使住宅喪失其效用，核被
    告所為，係犯刑法第173 條第3 項、第1 項之放火燒燬現供
    人使用之住宅未遂罪。被告著手本件放火行為之實施而不遂
    ，為未遂犯，應依刑法第25條第2 項段規定，減輕其刑。又
    被告前於94年間因違反毒品危害防制條例案件，經原審以95
    年度訴緝字第139 號判決判處有期徒刑8 月確定，於96年3
    月9 日縮刑期滿執行完畢，有臺灣高等法院被告前案紀錄表
    1 份在卷可考，其於受有期徒刑之執行完畢後，5 年內故意
    再犯本件有期徒刑以上之罪，為累犯，除法定最重本刑無期
    徒刑部分外，其餘部分應依刑法第47條第1 項規定，加重其
    刑，並與上開減輕事由，依法先加後減之。原審認被告罪證
    明確，因而適用刑法第173 條第3 項、第1 項、第47條第1
    項、第25條第2 項、第38條第1 項第2 款之規定，審酌被告
    僅因與男友發生爭執，即思以放火方式報復，對於該公寓住
    戶造成莫大危害，行為誠有不該，惟念其尚能坦承放火之事
    實，本件並未燒燬住宅之主要結構，及其放火手段等一切情
    狀，量處有期徒刑3 年8 月。又扣案之打火機1 個，係屬被
    告所有，業據其供述在卷，且係供本案犯罪所用之物，併予
    宣告沒收，其認事用法，核無不合，量刑亦屬允當。被告上
    訴，指摘原判決量刑過重，沒有理由，應予駁回。
據上論斷，應依刑事訴訟法第368條，判決如主文。
本案經檢察官蔡國禎到庭執行職務。
中    華    民    國    97    年    5     月    15    日
                  刑事第二庭    審判長法  官  林正雄
                                      法  官  陳啟造
                                      法  官  黃壽燕
以上正本證明與原本無異。
如不服本判決應於收受本判決後10日內向本院提出上訴書狀，其
未述上訴理由者，並得於提起上訴後10日內向本院補提理由書
狀（均須按他造當事人之人數附繕本)「 切勿逕送上級法院」。
中    華    民    國    97    年    5     月    16    日
                                      書記官  高惠珠
附錄本判決論罪科刑法條：
中華民國刑法第173條
（放火或失火燒燬現住建築物及交通工具罪）
放火燒燬現供人使用之住宅或現有人所在之建築物、礦坑、火車
、電車或其他供水、陸、空公眾運輸之舟、車、航空機者，處無
期徒刑或7 年以上有期徒刑。
失火燒燬前項之物者，處 1 年以下有期徒刑、拘役或 5 百元以
下罰金。
第 1 項之未遂犯罰之。
預備犯第 1 項之罪者，處 1 年以下有期徒刑、拘役或 3 百元以
下罰金。
                                                     Ｆ


司法院資訊處製作；財團法人民間司法改革基金會備份。
